臺灣屏東地方法院民事裁定
111年度監宣字第178號
聲  請  人  鄒蔡梅桂

相  對  人  鄒源祥  

上列聲請人聲請監護宣告事件，本院裁定如下：
    主    文
宣告鄒源祥（男、民國○○○年○○月○○日生、身分證統一編號：Ｚ○○
○○○○○○○號）為受監護宣告之人。
選定鄒蔡梅桂（女、民國○○○年○月○○○日生、身分證統一編號：Ｚ
○○○○○○○○○號）為受監護宣告人鄒源祥之監護人。
指定鄒道銘（男、民國○○○年○○月○○日生、身分證統一編號：Ｚ○○
○○○○○○○號）為會同開具財產清冊之人。
聲請程序費用由受監護宣告人負擔。
    理    由
一、按對於因精神障礙或其他心智缺陷，致不能為意思表示或受
    意思表示，或不能辨識其意思表示之效果者，法院得因本人
    、配偶、四親等內之親屬、最近一年有同居事實之其他親屬
    、檢察官、主管機關、社會福利機構、輔助人、意定監護受
    任人或其他利害關係人之聲請，為監護之宣告；受監護宣告
    之人應置監護人；法院為監護之宣告時，應依職權就配偶、
    四親等內之親屬、最近一年有同居事實之其他親屬、主管機
    關、社會福利機構或其他適當之人選定一人或數人為監護人
    ，並同時指定會同開具財產清冊之人；法院選定監護人時，
    應依受監護宣告之人之最佳利益，優先考量受監護宣告之人
    之意見，審酌一切情狀，並注意下列事項：受監護宣告之
    人之身心狀態與生活及財產狀況。受監護宣告之人與其配
    偶、子女或其他共同生活之人間之情感狀況。監護人之職
    業、經歷、意見及其與受監護宣告之人之利害關係。法人
    為監護人時，其事業之種類與內容，法人及其代表人與受監
    護宣告之人之利害關係，民法第14條第1 項、第1110條、第
    1111條第1 項、第1111條之1 設有明文。
二、本件聲請意旨：聲請人鄒蔡梅桂為相對人鄒源祥（男、民國
    00年00月00日出生、身分證統一編號：Z000000000號）之母
    。緣相對人先天重度智能不足，致不能為意思表示或受意思
    表示，或不能辨識其意思表示之效果之情形，實有受監護宣
    告之必要，爰依民法第14條規定，聲請宣告相對人為受監護
    宣告人，並請求選任聲請人為相對人之監護人，關係人鄒道
    金為會同開具財產清冊之人等語。
三、經查，聲請人上開主張，業據其提出親屬系統表、戶籍謄本
    、中華民國身心障礙證明書等件為證，相對人並於111 年9
    月28日由鑑定人黃文翔醫師進行鑑定會談，鑑定人鑑定結果
    ：個案（即相對人）於：㈠身體狀態︰⒈理學檢查：身材肥胖
    、剪短髮。⒉臨床檢查︰四肢行動能力正常。眼神呆滯、目光
    茫然，無法與人做口語溝通，講話時只能自言自語、完全不
    知所云。會談中個案因爲智能不足程度嚴重，理解能力明顯
    受損，無法回應任何問題，也無法以肢體語言表達個人意思
    ，連個人基本資料等問題也全部無法回答。個案不會認字，
    也 不會寫字，由臨床經驗以及個案平日所表現之生活功能
    來判斷已經達到重度以上智能不足之程度。⒊其他精神狀態
    ：個案意識清楚，但是無法與人交談，無法講出完整句子，
    無法對事情清楚完整之陳述，無法聽從指令做動作。認知功
    能嚴重受損，行爲退化，也無法識字，因此也無法筆談。對
    於時間、地方、人物之定向能力完全喪失。㈡日常生活狀況
    ：⒈日常生活自理情形︰可以自己進食、更衣、移動身體、翻
    身，但是沐浴、大小便等皆須他人協助無法自理。⒉經濟活
    動能力（包括管理處分自己財產之能力）：無法自行購物，
    因為無語言能力也無行動能力，不會計算該找回之零錢，無
    法做個位數與兩位數字之加減計算，無法辨識不同錢幣、紙
    鈔之幣值，不會做不同紙鈔兌換之計算，不會到金融機構辦
    理存款提款、不知如何保管與儲存自己之財物，完全無處理
    財產之能力。⒊社會性：無職業功能，無社交功能，無法自
    行搭乘或使用大眾交通工具，無法自行認路回家，無自我安
    排休閒活動之功能。㈢個案各項功能退化嚴重，生活完全無
    自理能力，必須長期依賴家人、醫療或養護機構照顧。個案
    目前已經處於重度以上智能不足狀態，因而導致個人之認知
    功能嚴重失能，爲意思表示或受意思表示或辨識其意思表示
    效果之能力完全喪失。可以判定爲無意思能力，無法獨力處
    理個人法律事務與從事個人財務管理，也無法主張或維護個
    人權益，建議該個案應該已經達到監護宣告之標準等情，有
    屏安醫療社團法人屏安醫院111 年9月29日屏安管理字第111
    0003064號函附之精神鑑定報告書1 份在卷可憑。本院綜合
    上情及鑑定結果認相對人確因處於重度以上失智狀態，致不
    能為意思表示或受意思表示或辨識其意思表示之效果，故聲
    請人聲請對相對人為監護之宣告，為有理由，應予准許。
四、次查，聲請人為相對人之母，相對人之姐鄒淑霞、兄鄒道銘
    、兄嫂李淑惠均同意由聲請人擔任監護人，有親屬會議記錄
    在卷足憑，可見相對人至親均認同由聲請人擔任監護人，負
    責護養及照顧相對人並管理其財產，最能符合相對人之利益
    ，尚無選任程序監理人評估監護人選之必要，爰選定聲請人
    為監護人。另依前揭規定，法院於選定監護人時，應同時指
    定會同開具財產清冊之人，及依民法第1113條準用同法第10
    99條之規定，監護開始時，監護人對於受監護人之財產，應
    依規定會同遺囑指定、當地直轄市、縣（市）政府指派或法
    院指定之人，於2 個月內開具財產清冊，並陳報法院。為使
    聲請人得於期限內開具財產清冊並陳報法院，並衡酌關係人
    鄒道銘亦為相對人之兄，其願意會同開具財產清冊，有上開
    親屬會議紀錄在卷足稽，爰併指定關係人鄒道銘為會同開具
    財產清冊之人。
五、依家事事件法第164 條第2 項，裁定如主文。
中　　華　　民　　國　 111    年　　10 　月　　11  　日
                        家事法庭法  官　羅森德
以上正本係照原本作成。
如不服本裁定，應於送達後10日內向本院提出抗告狀，並繳納抗
告費新臺幣1,000 元。
中　　華　　民　　國　 111    年　  10 　月　　11  　日
                                書記官　郭松菊